【裁判字號】    99,上易,567
【裁判日期】    990325
【裁判案由】    竊盜等
【裁判全文】
臺灣高等法院刑事判決                 99年度上易字第567號
上  訴  人
即  被  告  甲○ ○○○○ ○.
上列上訴人因竊盜等案件，不服臺灣桃園地方法院98年度易字第
1268號，中華民國98年12月31日第一審判決（起訴案號：臺灣桃
園地方法院檢察署98年度偵字第25613 、25883 號），提起上訴
，本院判決如下：
    主  文
上訴駁回。
    理  由
一、依刑事訴訟法第350條、第361條、第362條、第367條規定，
    不服地方法院之第一審判決而上訴者，須提出上訴書狀，並
    應敘述具體理由，為上訴必備之程式；其所提出之書狀未敘
    述上訴理由，或僅曾以言詞陳述上訴理由者，均應於上訴期
    間屆滿後20日內補提理由書於第一審法院。第一審法院經形
    式審查，認逾期未補提上訴理由者，應定期間先命補正；逾
    期未補正者，為上訴不合法律上之程式，應以裁定駁回。倘
    已提出上訴理由，但所提非屬具體理由者，則由第二審法院
    以上訴不合法律上之程式，判決駁回。而所謂具體理由，必
    係依據卷內既有訴訟資料或提出新事證，指摘或表明第一審
    判決有何採證認事、用法或量刑等足以影響判決本旨之不當
    或違法，而構成應予撤銷之具體事由，始克當之（例如：依
    憑證據法則具體指出所採證據何以不具證據能力，或依憑卷
    證資料，明確指出所為證據證明力之判斷如何違背經驗、論
    理法則）；倘僅泛言原判決認定事實錯誤、違背法令、量刑
    失之過重或輕縱，而未依上揭意旨指出具體事由，或形式上
    雖已指出具體事由，然該事由縱使屬實，亦不足以認為原判
    決有何不當或違法者（例如：對不具有調查必要性之證據，
    法院未依聲請調查亦未說明理由，或援用證據不當，但除去
    該證據仍應為同一事實之認定），皆難謂係具體理由，俾與
    第二審上訴制度旨在請求第二審法院撤銷、變更第一審不當
    或違法之判決，以實現個案救濟之立法目的相契合，並節制
    濫行上訴，最高法院97年度台上字第892號判決意旨參照。
二、原審判決認被告甲○ ○○○○ ○○○○○ 意圖為自己不法之所有，先
    後於：（一）民國98年10月9 日晚間10時許，在桃園縣龜山
    鄉蕭厝坑3 之6號「展鑫工程股份有限公司」（以下簡稱展
    鑫公司），攀爬展鑫公司具有防閒作用之氣窗而踰越進入，
    竊取銅條1 批；（二）同年月16日晚間10時許，又前往展鑫
    公司，攀爬展鑫公司具有防閒作用之氣窗而踰越進入，竊取
    攻牙機1 台；（三）同年月30日晚間10時30分許，再前往展
    鑫公司，攀爬展鑫公司具有防閒作用之氣窗而踰越進入，竊
    取鋁片1 批；（四）於同年11月8 日下午2 時5 分許，復前
    往展鑫公司，攀爬展鑫公司具有防閒作用之氣窗而踰越進入
    ，竊取鋁片及白鐵片各1 批，得手後正欲離去之際，為展鑫
    公司警衛在警衛室經由監視畫面發覺而報警查獲。甲○ ○○○○
    ○○○○○ 為警查獲並以現行犯逮捕，係依法逮捕之人，隨即於
    同日下午移往桃園縣政府警察局龜山分局龜山派出所偵辦，
    甲○ ○○○○ ○○○○○ 於翌日即98年10月9 下午6 時至8時間之某
    時，由警員謝旭忠與韓成祥欲解送至桃園地方法院檢察署，
    甲○ ○○○○ ○○○○○ 由警員韓成祥看管，正要進入巡邏車之際，
    竟鬆脫韓成祥之控制，快步逃逸，並由其友人乙○○騎乘機
    車，在桃園縣龜山鄉○○○路與明德路口，搭載離去。嗣經
    警於98年11月10日下午2 時10分許，在臺北縣三峽鎮○○街
    27巷12號14樓之7 查獲。雖其就脫逃犯行坦承不諱，然於審
    理中僅承認有前往展鑫公司為2 次竊盜犯行，並辯稱：第1
    次前往展鑫公司是偷銅條及攻牙機，第2 次是去展鑫公司要
    偷白鐵、鋁片，但該次被警衛發現，並報警查獲，沒有前往
    展鑫公司偷4 次之多云云，惟被告既已於警詢、偵查中供明
    其進入展鑫公司4 次竊盜之日期、所竊之物、變賣至何處及
    變賣所得，又證人廖國良亦證稱展鑫公司是先遺失銅條，約
    1 星期後遺失攻牙機，因此在該公司內加裝監視器，又於98
    年10月30日由監視器錄得被告進入展鑫公司竊取鋁片之畫面
    等情，綜上所述，足認被告於警詢、偵查中所供較為可採，
    其於原審審理中改稱僅有進入展鑫公司竊盜2 次云云，顯係
    事後卸責之詞，並不可採。爰審酌被告不思正當工作以獲取
    財物，妄想以竊盜手段不勞而獲、所竊財物之價值、對展鑫
    公司造成之損害、為警逮捕後竟又脫逃、其脫逃所用之手段
    、犯後雖於警詢、偵查中坦白承認其竊盜次數為4 次，於審
    理中卻為卸責改稱僅有竊盜2 次、就脫逃部分自始坦承不諱
    之犯後態度等一切情狀，分別量處如附表所示之刑，並定其
    應執行刑。
三、本件上訴人即被告甲○ ○○○○ ○○○○○ 不服原判決，於99年1 月
    21日具狀提起第二審上訴，其上訴意旨略以: 原審判決以警
    詢筆錄做為判決之依據，惟該筆錄所載被告之陳述，係受警
    察之誘騙，原審竟不查且不採對被告有利之證據，殊難令被
    告甘服，爰依法提起上訴等語。
四、經查：被告於警詢中供稱：「（問：總共至展鑫公司行竊幾
    次？）共4 次，第1 次約3 星期前，在展鑫公司偷銅條，第
    2次與第1 次相隔約4 至5 日後，在展鑫公司偷攻牙機2 台
    ， 第3 次大約是98年10月30日晚間10時許，偷展鑫公司鋁
     片 」、「（問：你竊取之物品現在何處？）第1 次所偷的
    銅條，得手後隔天早上8 時許，以機車載至鶯歌鎮回收廠販
    賣得6200元，第2 次竊得2 把攻牙機原本要賣給鶯歌鎮的回
    收廠，但該店不收攻牙機，我才賣給不知名的路人，所得60
    0元，第3 次偷鋁片賣給鶯歌鎮回收廠附近不知名路人，所
    得2300 元，3 次共得9100元」等語（見臺灣桃園地方法院
    檢察署98年度偵字第25613 號偵查卷宗第12至13頁），於偵
    查中供稱：「（問：去展鑫公司偷4 次？）是，第1 次是10
    月9 日去偷銅條，第2 次是10月16日偷攻牙機，第3次10 月
    30日偷鋁片，11月8 日去偷白鐵，該次被查獲」等語（見上
    開偵查卷宗第41頁）。證人即被告於製作警詢、偵查筆錄之
    通譯楊胡冰水於審理中證稱：被告於前開警詢、偵查中所述
    至展鑫公司竊盜之時點及所竊財物、次數皆係被告自己陳述
    ，由其翻譯等語（見原審卷第22頁背面），原審復當庭勘驗
     被告之警詢及偵查筆錄之錄音帶，被告於警詢及偵查中確
    有為上開陳述（見原審卷第23頁），並無其所稱被警察誘騙
    陳述之情。被告於原審審理中辯解，顯與其警詢、偵查中上
    開自白不符，是被告原審審理中辯稱伊至展鑫公司竊盜2次
    乙節，是否可採，已非無疑。又證人即展鑫公司副理廖國良
    迭於警詢證稱：「（問：你服務之展鑫公司何時、何地遭竊
    幾次？損失何物？）展鑫公司總計遭竊4次，第1次是98年10
    月9日晚間10時許，公司遭竊1批銅條，價值約6萬元，第2次
    是98年10月16日晚間10時許，遭竊攻牙機1台，價值約3千5
    百元，第3次是98年10月30日晚間10時30分許，遭竊鋁片1批
    ，價值10萬元，第4次是98年11月8日下午，遭竊鋁遍及白鐵
    片1批，價值1萬4千元」（見上開偵查卷宗第29頁）、於原
    審審理中證稱：「（問：你於警詢中稱展鑫公司財物4次遭
    竊，日期是98年10月9日、同年10月16日、同年10月30日、
    同年11月8日，是否實在？）實在，第1次98年10月9日遭竊
    銅條是該銅條加工好放在固定位置，旁邊就是工人工作位置
    ，工人馬上就發現不見，隔1星期後，工人又跟我報告攻牙
    機不見了，10月30日當時已經裝了監視器，我們又發現鋁片
    不見，就去看監視錄影畫面，看到是被告進來展鑫公司偷，
    最後1次是98年11月8日，當時我們已將監視器移到守衛室，
    剛好被告進來偷警衛從監視器畫面看到他，警衛就報警查獲
    被告」、「（問：確定展鑫公司財務被偷4次？）是」、「
    （問：對於被告審理中稱他第1次是銅條、攻牙機一起偷，
    有何意見？）展鑫公司的工人是先向我報告銅條不見，1星
    期之後才又報告攻牙機不見」、「（問：對於被告於審理中
    稱他只有進入展鑫公司偷兩次，1次是銅條、攻牙機，1次就
    是被查獲98年11月8日那次，有何意見？）98年10月30日那
    次我們已經有裝監視器，確實有錄到被告」、「（問：於98
    年10月30日被偷那次裝設監視器，是否因為之前銅條部見1
    次，1星期後又有攻牙機不見，所以決定裝監視器？）對，
    我從98年10月30日監視錄影畫面可以認出是被告，因為他跟
    著我工作兩年，我對他很熟悉」等語（見原審卷第21、22頁
    ），證人廖國良於警詢、審理中所證前後相符一致，其所證
    堪予採信，足認展鑫公司確於98年10月30日前已有銅條、攻
    牙機失竊。又卷附展鑫公司98年10月30日晚間10時45分51秒
    之監視錄影帶翻拍照片，可見1戴口罩、手套之男子雙手拿
    取條狀物品（見上開偵查卷宗第33頁），被告亦供認該日伊
    確有戴口罩及手套進入展鑫公司，惟辯稱該日是回公司拿衣
    服（見原審卷第24頁背面、第22頁），然被告雖係逃跑之外
    勞，然其若欲拿回自己之衣物，仍可委由朋友為之，實無必
    要戴口罩、手套進入展鑫公司，被告上開辯解，顯不足採信
    。故本件被告分別於98年10月9日、同月16日、同月30日及
    同年11月8日，前往展鑫公司為4次竊盜犯行，應堪認定。另
    量刑之輕重，係屬事實審法院得依職權自由裁量之事項，茍
    於量刑時，已依行為人之責任為基礎，並斟酌刑法第57 條
    各款所列情狀，而未逾越法定範圍，又未濫用其職權，即不
    得遽指為違法，此觀最高法院72年度台上字第6696號判例意
    旨自明。本件原判決於量刑時，已依上揭規定，審酌被告不
    思正當工作以獲取財物，妄想以竊盜手段不勞而獲、所竊財
    物之價值、對展鑫公司造成之損害、為警逮捕後竟又脫逃、
    其脫逃所用之手段、犯後雖於警詢、偵查中坦白承認其竊盜
    次數為4次，於審理中卻為卸責改稱僅有竊盜2次、就脫逃部
    分自始坦承不諱之犯後態度等一切情狀，分別量處如附表所
    示之刑，既未逾越法定刑度，亦未濫用自由裁量之權限，刑
    度亦屬妥適，核無不當或違法之情形。復核被告上訴理由之
    內容，未就原審判決有何採證認事、用法或量刑等足以影響
    原審判決本旨之不當或違法，而為具體指摘，揆諸首揭規定
    ，其上訴自屬不合法律上之程式，應予駁回，並不經言詞辯
    論為之。
據上論斷，應依刑事訴訟法第367 條前段、第372 條，判決如主
文。
中    華    民    國    99    年    3    月    25     日
                  刑事第十五庭審判長法  官  蘇隆惠
                                    法  官  賴邦元
                                    法  官  吳炳桂
以上正本證明與原本無異。
不得上訴。
                                    書記官  洪雅蔓
中    華    民    國    99    年    3     月    26    日

司法院資訊處製作；財團法人民間司法改革基金會備份。
